---
title: "Análisis Exploratorio Censo Población Penitenciaria"
author: "Daniel Soto"
date: "13/1/2022"
output: 
  html_document:
    collapsed: FALSE
    theme: cosmo
    toc: yes
    toc_float: yes
    toc_depth: 3
    df_print: paged
editor_options: 
  chunk_output_type: console
---

```{r setup, include=FALSE}
knitr::opts_chunk$set(echo = TRUE,
                      warning = FALSE,
                      message = FALSE)
```


## Introducción

Presentamos un breve análisis exploratorio del [censo nacional penitenciario](https://www.inei.gob.pe/media/MenuRecursivo/publicaciones_digitales/Est/Lib1364/index.html).

### Fuente de datos

El [Primer Censo Nacional Penitenciario](https://www.inei.gob.pe/media/MenuRecursivo/publicaciones_digitales/Est/Lib1364/index.html) fue ejecutado entre el 18 y 24 de abril del 2016 por Instituto Nacional de Estadística e Informática (INEI) en coordinación con el Ministerio de Justicia. El objetivo fue obtener información estadística sobre las características sociodemográficas y situación jurídica de la población penitenciaria de 18 años y más de edad recluida en los 66 establecimientos penitenciarios del país.


### Instalación de paquetes necesarios

```{r library}
# For importing data an data cleaning
library(haven)
library(rio)
library(tidyverse)
# For manipulating labels
library(sjPlot)
library(sjlabelled)

```


### Cargando la data

```{r importing data}

pob_pen_raw_0 <- read_sav("01_PENALES_CARATULA.sav", encoding = "UTF-8", user_na = TRUE)
pob_pen_raw_1 <- read_sav("01_PENALES_CAP100.sav", encoding = "UTF-8", user_na = TRUE)
pob_pen_raw_2 <- read_sav("01_PENALES_CAP200.sav", encoding = "UTF-8", user_na = TRUE)
# glimpse(pob_pen_raw)

```

```{r joining data}
pob_pen_raw <- pob_pen_raw_0 |> 
  inner_join(pob_pen_raw_1, by = 'ID_CARATULA') |> 
  inner_join(pob_pen_raw_2, by = 'ID_CARATULA')
#rm(pob_pen_raw_0, pob_pen_raw_1, pob_pen_raw_2)

```

* Seleccionamos las variables con las que trabajaremos

```{r}
selected_var_2 <- c('ID_CARATULA', 'DD', 'EST_PENIT', 'GENERO', 'RELIGION', 'EDAD', 'NACIONALIDAD',
                    'DELITO_ESPECIFICO', 'P101', 'P104_1', 'P105', 'P109_1', 'P109A_1', 'P109B_1',
                    'P109C_1', 'P109D_1','P109_2', 'P109A_2', 'P109B_2', 'P109D_2','P110','P112', 'P114', 
                    'P117', 'P118', 'P120','P119_1', 'P119_2', 'P119_3', 'P119_4', 'P119_5', 'P119_6',
                    'P122', 'P122_NO', 'P124', 'P124_NO', 'P126', 'P127', 'P128', 'P129',
                    'P130', 'P131', 'P132', 'P133', 'P135', 'P136', 'P137', 'P139', 'P140'
                    )
selected_var_1 <- c('P101', 'P104_1', 'P112', 'P126', 'P136')
```

* Creamos la base `pob_pen_sel`

```{r select variables}
pob_pen_sel <- pob_pen_raw |>
  select(selected_var_2)
```


```{r}
#sjPlot::view_df(pob_pen_raw_2)
#sjPlot::view_df(pob_pen_sel)

```


### Características de la base de datos


* Exploramos los tipos de variables:

```{r}
glimpse(pob_pen_sel)
```

Nuestras variables no cuentan aún con un **formato adecuado**. Además, contienen objetos de etiqueta <dbl+lbl> tanto para el nombre como para los valores de la variable.

* Exploramos si nuestra base de datos cuenta con **valores perdidos**

```{r, missing values}
pob_pen_sel |> 
  summarise(across(.cols = selected_var_2,
                   .fns = ~ sum(is.na(.x)),
                   .names = "NA_{col}")) |> 
  glimpse()

```

Como podemos ver parte de nuestras variables contienen valores perdidos. En algunos casos esto reside en la naturaleza de la pregunta. 


* Presentamos la información contenida en las **etiquetas** de las variables

```{r echo=FALSE}
pob_pen_sel |> 
  summarise(across(.cols = selected_var_2,
                   .fns = ~ get_label(.x))) |> 
  pivot_longer(cols= everything(), 
               names_to = "variables", 
               values_to = "etiquetas_variables")
# puede resultar más rápido utilizar la función sjPlot::view_df(ide) del paquete sjPlot
```



### Limpieza de la base de datos

+ En primer lugar, reemplazamos los valores de la variable con las etiquetas de los mismos para nuestras `selected_var`. Guardaos el resultado en el objeto `sel_clean`

```{r}
sel_clean <- pob_pen_sel  |> 
  # Cambiamos los valores para todas las variables seleccionadas a partir de sus etiquetas
  mutate(across(.cols = selected_var_2,
                .fns = ~ as_label(.x))) |> 
  # Limpiamos los valores 
  mutate(across(.cols = selected_var_2,
                .fns = ~ str_replace_all(.x, "\\?", "" )))
head(sel_clean)

```


## Análisis Exploratorio

### Análisis descriptivo principales variables

* Realizamos una análisis exploratorio de la variable P101: `r get_label(sel_clean$P101)`


  + En primer lugar, pedimos una tabla de las respuestas a esta pregunta
  
```{r}
t_p101<- sel_clean |> 
  count(P101, sort = TRUE) |> 
  mutate(pct = round((n/sum(n))*100, digits = 2))
t_p101
 
```

  + Luego, representamos los resultados en un gráfico de barras
  
```{r}
t_p101 |> 
  ggplot(aes(x= fct_reorder(P101, pct), y = pct, fill = P101)) +
  geom_col() +
  coord_flip()
# fct_recode
```


### Escribiendo una función para las variables seleccionadas

Podemos replicar los mismos pasos aplicados a la pregunta `P101` mediante una función

```{r}
eda <- function(data, group_col){
  
  data |> 
    group_by_(.dots = lazyeval::lazy(group_col)) |> summarize(count = n()) |> 
    mutate(percent = round((count / sum(count)) * 100, digits = 2)) |> 
    arrange(desc(count)) |> 
    drop_na()
  
}

```

### Características personales

* Aquí presentamos algunas tablas que resumen las variables de interés

```{r}
sel_clean |> 
  eda(P104_1)
```


```{r}
sel_clean |> 
  eda(DD)
```


```{r}
sel_clean |> 
  eda(GENERO)
```


```{r}
sel_clean |> 
  eda(NACIONALIDAD)
```

* Podemos hacer un loop sobre todas nuestras variables con la función `eda` creada para el análisis exploratorio

```{r}
output = list()
for(i in 1:length(names(sel_clean))){
  output[[i]] <- sel_clean |> 
    eda(sel_clean[i])
}
```

Los resultados están guardados en el `objeto` output. Podemos imprimirlos a través de otro for loop

```{r}
output[[41]]
```



```{r}
for (j in 1:length(output)){
  print(output[[j]])
}
```



